【裁判字號】    94,訴,2286
【裁判日期】    950518
【裁判案由】    營業稅
【裁判全文】
臺北高等行政法院判決
                                     94年度訴字第02286號
                              .
原      告  晨英塑膠企業股份有限公司
代  表  人  甲○○
訴訟代理人  陳羿君  會計師
被      告  財政部臺北市國稅局
代  表  人  張盛和（局長）
訴訟代理人  丁○○
            乙○○
            丙○○
上列當事人間因營業稅事件，原告不服財政部中華民國94年5月
27日台財訴字第09400063830號訴願決定，提起行政訴訟。本院
判決如下：
    主  文
原告之訴駁回。
訴訟費用由原告負擔。
    事  實
一、事實概要：原告於87年7月至91年12月間進貨，金額計新台
    幣（下同）54,779,780元（不含稅），未依法取得憑證，而
    以非交易對象涉嫌虛設行號永吉全有限公司（下稱永吉全公
    司）、酈誌有限公司（下稱酈誌公司）、穎書企業有限公司
    （下稱穎書公司）、茂佳國際有限公司（下稱茂佳公司）及
    科叡有限公司（下稱科叡公司）等五家公司（下總稱永吉全
    等5家公司）開立之統一發票111紙，作為進項憑證扣抵銷項
    稅額，虛報進項稅額2,738,996元，案經被告查獲，審理違
    章成立，乃核定補徵營業稅2,738,996 元外，並按其所漏稅
    額處3 倍之罰鍰計8,216,900 元（計至百元止）。原告對罰
    鍰處分不服，申請復查，未獲變更，提起訴願，經財政部93
    年9 月3 日台財訴字第09300396130 號訴願決定，以裁罰倍
    數變更，將原處分（復查決定）撤銷，著由被告另為處分。
    經被告重核復查決定變更罰鍰處分為5,477,900 元，原告仍
    不服，提起訴願亦經決定駁回後，遂提起本件行政訴訟。被
    告未於言詞辯論期日到場，僅於準備程序日到場為聲明、陳
    述。
二、兩造聲明：
    (一)原告聲明：訴願決定、原處分（復查決定）關於不利原告
                部分均撤銷。
    (二)被告聲明：駁回原告之訴。
三、兩造之爭點：原告與永吉全等五家公司有無實際交易行為？
    (一)原告主張之理由：
      1.原告於87年至90年間向永吉全等五家公司分別購進塑膠
        粒、鐵心及螺絲等材料，業經提出產銷存明細表及相關
        銷貨發票供被告查核完竣並認定確有進貨事實在案。被
        告卻以91年9月及10月間上開公司之登記負責人經台北
        市稅捐稽徵處函移臺灣臺北地方法院檢察署 (下稱台北
        地檢署)偵辦虛開發票刑責為理由。惟查，原告自88年3
        月起至90年11月底，向永吉全公司購進塑膠粒，均係與
        其公司業務代表盧昭明接洽。除88年3月2日第一筆進貨
        200,175元於同年4月14日以現金支付外，其餘貨款原告
        均開立台北銀行、第一銀行書立受款人、禁止背書轉讓
        及劃線支票交付，且由該公司存入其00000000000-0銀
        行帳戶兌領。其他酈誌公司、穎書公司及科叡公司交易
        與付款及兌領情形亦同，至茂佳國際公司進貨部分則協
        議以現金支付，有進貨及支付貨款對照表、應付現金簽
        收單、存簿提款折頁及各該付款支票影本等足稽，足見
        原告與渠等有實際交易之事實。
      2.又原告向永吉全等公司進貨支付貨款均已含應納之進項
        稅額並由各該公司申報繳納在案。以89年1月5日向永吉
        全公司購進塑膠粒12,000公斤為例，金額為60萬元，進
        項稅額為3萬元，合計支付6萬3千元，該進項稅額業經
        永吉全公司於89年3月15日申報繳納在案。又原告88、
        89、90年向永吉全公司進貨支付35,523,500元；88年向
        穎書公司購買塑膠粒支付11,634,525元；87年自酈誌公
        司買入塑膠粒支付5,247,901 元；89年向茂佳公司進貨
        支付3,142,125 元；90年向科叡公司買進鐵心及螺絲，
        1,970,725 元，均以原告於台北銀行復興分行00000000
        ；南港分行00000000；第一銀行汐止分行00000000等甲
        存帳戶開立抬頭為銷售人之支票付款，有原告公司進貨
        及支付貨款對照表、應付現金簽收單、存摺、支票正反
        面及進貨發票等資料影本可証如前所述，原告支付貨款
        已包含應納之進項稅額，且經永吉全等公司依法申報及
        繳納營業稅，並無逃漏稅情形。被告未究明實情，率以
        永吉全等五家公司涉嫌虛設行號，強行要原告出具不符
        事實之「承諾違章說明書」並作為補稅及鉅額罰款之唯
        一依據，漠視原告已給付稅款予銷售人及銷售人已依法
        報繳之事實，故原處分所處漏稅罰，於法不合。
      3.原告於被告查核期間提示帳證，出貨單、支付貨款支票
        等案關資料，而由被告認定有進貨事實在案並無爭議。
        惟被告依違反營業稅法第19條第1項第1條規定並依同法
        51 條第5款規定補稅並處罰，原告對補稅部份仍感不服
        。被告屢依改制前行政法院87年7月份第1次庭長評事聯
        席會議決議意旨，據此對被告補徵本稅，然而，原告主
        張實際銷貨人盧昭明是以上述五家公司之業務代表身份
        與原告交易，盧昭明是否冒用前述五家公司之業務代表
        身份並無法確實辨識。被告遽而認定取得非交易對象之
        進項憑證，恐有草率之嫌，再者依被告所述此五家虛設
        行號公司並未合法報繳營業稅亦有推責之處，因前述五
        家公司申報營業稅，時間均達1年以上，稽徵機關疏失
        讓國家稅收嚴重流失自應負起行政責任不能一律推由原
        告承受並據以補徵本稅。
    (二)被告主張之理由：
      1.按「營業人左列進項稅額，不得扣抵銷項稅額：一、購
        進之貨物或勞務未依規定取得並保存第33條所列之憑證
        者。」「納稅義務人有左列情形之一者，除追繳稅款外
        ，按所漏稅額處1至10倍罰鍰，並得停止其營業：五虛
        報進項稅額者。」為行為時營業稅法 (下稱營業稅法)
        第19條第1項第1款及第51條第5款所明定。又「…為符
        合司法院大法官會議釋字第337號解釋意旨，對於營業
        人取得非實際交易對象所開立之統一發票作為進項憑證
        申報扣抵銷項稅額之案件，應視情節，分別依下列原則
        處理：(一)取得虛設行號發票申報扣抵之案件…2.有進貨
        事實者：(1)進貨部分，因未取得實際銷貨人出具之憑證
        ，應依稅捐稽徵法第44條規定處以行為罰。(2)因虛設行
        號係專以出售統一發票牟取不法利益為業，並無銷貨事
        實，故取得虛設行號發票之營業人，自亦無向該虛設行
        號進貨並支付進項稅額之事實，除該營業人能證明確有
        支付進項稅額予實際銷貨之營業人，並經稽徵機關查明
        該稅額已依法報繳者，應依營業稅法第19條第1項第1款
        規定，就其取得不得扣抵憑證扣抵銷項稅額部分，追補
        稅款，不再處漏稅罰外，其虛報進項稅額，已構成逃漏
        稅，應依營業稅法第51條第5款規定補稅並處罰。」為
        財政部83年7月9日台財稅第831601371號函釋所明定。
      2.本件原告於87年7月至90年12月間進貨，金額計54,779,
        780元（不含稅），未依法取得憑證，而以非交易對象
        涉嫌虛設行號永吉全等五家公司開立之統一發票111紙
        ，作為進項憑證扣抵銷項稅額，虛報進項稅額2,738,
        996元之違章事實，有臺北市稅捐稽徵處91年11月25日
        北市稽核丙字第09192095405號調帳函、專案調檔統一
        發票查核清單、永吉全等5家公司涉嫌虛設行號刑事案
        件移送書（含案情分析表）及原告承諾違章說明書等資
        料影本附案可稽。被告審理違章成立，核定原告逃漏營
        業稅，除依法補徵營業稅2,738,996元外，並按其逃漏
        稅額處3倍之罰鍰計8,216,900元，並無不合，惟財政部
        頒訂之「稅務違章案件裁罰金額或倍數參考表」已於93
        年3月29日修正，故被告重為復查決定，將原罰鍰處分
        改按所漏稅額處2倍之罰鍰計5,477,900元（計至百元）
        ，揆諸前揭規定及函釋章旨，並無違誤。
      3.卷查有關原告主張實際銷貨人盧昭明是以上述五家公司
        之業務代表身份與原告交易乙節，經查永吉全等5家公
        司負責人郭錦雲等，業經市稅處91年10月23日北市稽核
        甲字第09191938300號函，及91年9月25日北市稽核甲字
        第09191756500號函移送台北地檢署偵辦在案，其移送
        意旨略謂：郭錦雲等5人分別為永吉全、茂佳及科叡公
        司等登記負責人，自87年3月至91年6月間；另陳中湖、
        黃景瑜分別為酈誌公司及穎書公司登記負責人，自87年
        7月至89年6月間，明知該等公司無進、銷貨事實，虛報
        進項及虛開鉅額發票以遂行圖利自己及幫助他人逃漏稅
        捐之違法行為，顯見永吉全等5家公司既無進銷貨之情
        事，原告自無與其有交易之事實，原告亦書立說明書自
        承有案。
      4.另原告主張係傳統產業者內部制度並未完備，通常與人
        交易都僅與個人連絡乙節，惟經被告函請原告及盧昭明
        於93年2月3日前提示相關交易資料說明案情，惟盧昭明
        經其戶籍地址之「園與屋住戶管理委員會」表示盧昭明
        已遷移，並經郵局以他遷不明為由退回被告，另原告亦
        未提示與盧昭明之交易資料及支付系爭發票之貨款與盧
        昭明之資金流程供核，以實其說，從而無法證實原告確
        有支付進項稅額予實際交易人。惟原告提供產銷存明細
        表及相關銷貨發票供核，故推定應有進貨事實。從而，
        被告核定補徵稅額及罰鍰處分，並無不合。
    理  由
一、被告經合法通知，未於言詞辯論期日到場，核無行政訴訟法
    第218條準用民事訴訟法第386條各款所列之情事，爰依原告
    之聲請，由其一造辯論而為判決，核先敘明。
二、按「營業人當期銷項稅額，扣減進項稅後之餘額，為當期應
    納稅額或溢付營業稅額。…進項稅額，指營業人購買貨物或
    勞務時，依規定支付之營業稅額。」「營業人左列進項稅額
    ，不得扣抵銷項稅額：1、購進之貨物或勞務未依規定取得
    並保存第33條所列之憑證者。」「納稅義務人，有左列情形
    之一者，除追繳稅款外，按所漏稅額處1倍至10倍罰鍰，並
    得停止其營業：五虛報進項稅額者。」營業稅法第15條、第
    19條第1項第1款及第51條第5款分別定有明文。又「本法第
    51條第5款所定虛報進項稅額，包括依本法規定不得扣抵之
    進項稅額，無進貨事實及偽造憑證之進項稅額而申報退抵稅
    額者。」亦為同法施行細則第52條第1項所明定。
三、次按，「營業稅法第51條第5款規定，納稅義務人虛報進項
    稅額者，除追繳稅款外，按所漏稅額處5倍至20倍罰鍰 (按
    ：84年修正前營業稅法第51條規定)，並得停止其營業。依
    此規定意旨，自應以納稅義務人有虛報進項稅額，並因而逃
    漏稅款者，始得據以追繳稅款及處罰。」大法官釋字第337
    號解釋在案。財政部83年7月9日台財稅第831601371號函釋
    規定：「主旨：核釋營業人取得非實際交易對象所開立之統
    一發票，作為進項憑證申報扣抵銷項稅額案件之處理原則。
    說明…二、…對於營業人取得非實際交易對象所開立之統一
    發票，作為進項憑證申報扣抵銷項稅額之案件，應視情節，
    分別依左列原則處理：(一)取得虛設行號發票申報扣抵之案件
    ：…2.有進貨事實者…(2)因虛設行號係專以出售統一發票牟
    取不法利益為業，並無銷貨事實，故取得虛設行號發票之營
    業人自亦無向該虛設行號進貨並支付進項稅額之事實，除該
    營業人能證明確有支付進項稅額予實際銷貨之營業人，並經
    稽徵機關查明該稅額已依法報繳者，應依營業稅法第19條第
    1項第1款規定，就其取得不得扣抵憑證扣抵銷項稅額部分，
    追補稅款不再處漏稅罰外，其虛報進項稅額，已構成逃漏稅
    ，應依營業稅法第51條第5款規定補稅並處罰。…」係基於
    中央主管機關職權，釋示營業人取得虛設行號之發票作為進
    項憑證申報扣抵之處罰原則，並未抵觸法律之規定，亦符合
    前揭大法官解釋意旨，自得予援用。
四、本件被告以原告於87年7 月至91年12月間進貨，金額計54,
    779,780 元 (不含稅)， 未依法取得憑證，而以非交易對象
    涉嫌虛設行號永吉全等五家公司開立之統一發票111 紙，作
    為進項憑證扣抵銷項稅額，虛報進項稅額2,738,996 元，除
    核定補徵營業稅2,738,996 元外，並按其所漏稅額處3 倍罰
    鍰計8,216,900 元 (計至百元止)。 原告對罰鍰處分不服，
    循序提起訴願，經財政部93年9 月3 日台財訴字第09300396
    130 號訴願決定，以裁罰倍數變更，將原處分（復查決定）
    撤銷，命被告另為處分。經被告重核復查後，以「稅務違章
    案件金額或倍數參考表」已於93年3 月29日修正，有關營業
    人虛報進項稅額，其為有進貨事實惟取得虛設行號所開立之
    憑證申報扣抵者，應按所漏稅額處5 倍之罰鍰，但於裁罰處
    分核定前已補繳稅款及以書面承認違章事實者，處2 倍罰鍰
    ，且被告於92年8 月20日為裁罰處分前，原告已於92年8 月
    15日繳納稅款，並出具書面承認違章事實，符合前開要件，
    故重核復查決定改按其所漏稅額處2 倍罰鍰，變更罰鍰處分
    為5,477,900 元之事實，有原告之承諾書、復查申請書及被
    告罰鍰處分書 (編號：A1Ｚ00000000000) 、93年10 月1日財
    北國稅法字第0930240579號復查決定書附原處分卷可稽，堪
    信為真實。
五、原告不服循序提起行政訴訟，主張：其向永吉全等五家公司
    進貨，除其中茂佳公司進貨部分有以現金支付外，餘均開立
    禁止背書轉讓支票給付貨款，原告確有向前開五家公司進貨
    之事實，且支付之貨款均已含應納之進項稅額並由各該公司
    申報繳納在案，並無虛報及漏繳稅負情事，被告以前開公司
    涉嫌虛設行號，認原告與渠等無交易行為，強要求原告出具
    承諾書，並核定補徵營業稅及裁處罰鍰，均有違誤，應予撤
    銷等語。故本件厥應審究者，係原告與前開永吉全等五家公
    司有無實際之交易行為？
六、經查：
    (一)按當事人主張有利於己之事實者，就其事實有舉證之責任
      ，民事訴訟法第277條前段定有明文，依行政訴訟法第136
      條之規定，上開規定為行政訴訟程序所準用。又課稅處分
      之要件事實，基於依法行政原則，為權利發生事實者，如
      營業稅有關銷售額計算基礎之銷項收入，依上開規定，固
      應由稅捐稽徵機關負舉證責任，惟進項稅額則因在計算營
      業人實際應納稅額時，列為計算之減項，屬於權利發生後
      之消滅事由，故有關進項稅額存在之事實，不論從證據掌
      控或利益歸屬之觀點言之，均應由主張扣抵之納稅義務人
      即原告負擔證明責任，故原告就其與永吉全等五家公司有
      實際交易之事實，應負舉證責任。原告主張本件應由被告
      證明其實際交易對象為何人，有違前揭舉證責任分配原則
      ，尚不足採。
    (二)查永吉全、酈誌、穎書、茂佳及科叡等五家公司，自87年
      3月至91年6月止，無進貨事實而取得不實發票，或未取得
      進項發票而虛報進項稅額，並同時虛開銷項發票之虛設行
      號，其中永吉全公司登記之負責人郭錦雲、穎書公司登記
      之負責人黃景瑜均係遭他人冒用其名義虛偽設立前開公司
      等情，此有台北市稅捐稽徵處91年11月25日北市稽核丙字
      第09192095405號調帳函、專案調檔統一發票查核清單附
      原處分卷及台北地檢署檢察官91年度偵字第22074號不起
      訴處分書、91年度偵字第20180號不起訴處分書附本院卷
      可稽，依前開事證，足認前開五家公司為以對開發票沖抵
      進、銷項帳及以虛進虛銷循環開立發票互抵之實質虛設行
      號，原告自無可能與該五家公司有實際交易之行為。
    (三)原告雖主張與永吉全、酈誌、茂佳公司之交易，係與渠等
      公司之業務代表盧昭明接洽；穎書公司部分係與林姓業務
      員接洽；科叡公司部分則係透過熟識已倒閉廠商賴姓主管
      介紹，且其付款均簽發禁止背書轉讓之支票，該等支票亦
      均兌現云云。惟查，原告主張簽發之支票已由前開五家公
      司之存款帳戶兌現一節，僅能證明其有將前開資金匯入該
      五家公司帳戶內，尚難單憑此資金流程認定該款項係用以
      支付貨款或原告與渠等間之交易行為屬實；況依前所述，
      前開永吉全等五家公司為為虛設行號，並無實際進貨之事
      實，渠等公司如何銷貨予原告；又原告就其所稱與其進行
      交涉之前開業務員，復未能提供姓名、年籍及住所以供查
      證，實難認渠等確係該五家公司之職員或有權代表該公司
      與原告訂約，亦無法查證原告有無支付進項稅額予實際銷
      貨之營業人，故揆諸前揭舉證責任分配原則，本件事實不
      明所生之不利益，自應歸屬於負舉證責任之原告負擔。
    (四)又按，稅捐稽徵法第35條第1項規定：「納稅義務人對於
      核定稅捐之處分如有不服，應依規定格式，敘明理由，連
      同證明文件，依左列規定，申請復查：一依核定稅額通知
      書所載有應納稅額或應補徵稅額者，應於繳款書送達後，
      於繳納其間屆滿翌日起算30日內，申請復查。二依核定稅
      額通知書所載無應納稅額或應補徵稅額者，應於核定稅額
      通知書送達後30日內，申請復查。」又「申請復查，為提
      起訴願以前必先踐行之程序，若不經過復查而逕為行政爭
      訟，即非法之所許。」亦有改制前行政法院62年度判字第
      96號判例可資參照。依原處分卷附原告92年12月4日復查
      申請書主旨所載，原告係不服被告所為罰鍰處分而申請復
      查，且被告93年2月25日財北國稅法字第0930202262號復
      查決定書及財政部93年9月3日台財訴字第09300396130號
      訴願決定，亦均僅就罰鍰處分為決定，依前揭說明，原告
      就補徵營業稅部分既未經復查程序，而提起行政訴訟，於
      法即有未合，亦應予駁回。
七、綜上所述，被告以原告持非實際交易對象之永吉全等五家公
    司開立之統一發票為進項憑證，申報扣抵銷項稅額，且未能
    證明已支付進項稅額予實際銷貨之營業人，除核定補徵營業
    稅外，並按其所漏稅額處2倍罰鍰5,477,900元，並無違誤，
    訴願決定予以維持，亦無不合，原告仍執前詞，訴請撤銷，
    為無理由，應予駁回。
據上論結，本件原告之訴為無理由，爰依行政訴訟法第98條第3
項前段、第218條、民事訴訟法第385條第1項前段，判決如主文
。
中    華    民    國    95    年     5    月   18     日
                        第二庭審判長法  官  徐瑞晃
                                    法  官  吳慧娟
                                    法  官  蕭惠芳
上為正本係照原本作成。
如不服本判決，應於送達後20日內，向本院提出上訴狀並表明上
訴理由，如於本判決宣示後送達前提起上訴者，應於判決送達後
20日內補提上訴理由書（須按他造人數附繕本）。
中    華    民    國    95    年     5    月   18     日
                                    書記官  李淑貞


司法院資訊處製作；財團法人民間司法改革基金會備份。
